【裁判字號】    97,訴,520
【裁判日期】    970417
【裁判案由】    偽造有價證券
【裁判全文】
臺灣臺中地方法院刑事判決               97年度訴字第520號
公  訴  人  臺灣臺中地方法院檢察署檢察官
被      告  丙○○
指定辯護人  本院公設辯護人  甲○○
上列被告因偽造有價證券案件，經檢察官提起公訴（九十六年度
偵字第二七八一五號），本院判決如下：
    主    文
丙○○意圖供行使之用，而偽造有價證券，處有期徒刑壹年捌月
，緩刑年。
如附表二編號三所示之本票上關於偽造「乙○○」為發票人部分
，沒收。
    犯罪事實
一、丙○○於民國（下同）九十五年十一月四日，在臺中市○區
    ○○路三五七號「車信汽車有限公司」，向戊○○借款新臺
    幣（下同）四十六萬元，並交付經其背書如附表一所示支票
    四紙及其所簽發如附表二所示本票三紙以供擔保，惟因丙○○信用不佳，經戊○○要求如附表二編號三所示本票應由其
    父乙○○為共同發票人以示連帶負責，丙○○為求取信戊○○，竟意圖供行使之用，基於偽造本票之有價證券並持以行
    使之犯意，在未經乙○○同意或授權情形下，擅自在如附表
    二編號三所示本票之發票人欄偽簽乙○○之署名，並偽捺其
    指印，而偽造乙○○與其為共同發票人，再持以行使交付戊○○。嗣因丙○○所交付之上開支票、本票屆期分別經戊○○提示均未獲付款，其後戊○○轉向乙○○請求付款時，乙○○表示如附表二編號三所示本票上發票人欄其署名、指印
    ，均非其本人所簽、捺，戊○○始獲悉上情。
二、案經戊○○訴請臺灣臺中地方法院檢察署檢察官偵查起訴。
    理    由
一、上揭犯罪事實，業據被告丙○○迭於偵查中及本院行準備程
    序、審理時均坦承不諱，核與證人即告訴人戊○○於本院審
    理時具結指證訴及被害人乙○○於本院審理時指述之情節相
    符，並有告訴人提出如附表一所示支票、退票理由單影本各
    四紙、如附表二所示本票影本三紙及如附表二編號三所示本
    票正本一紙附卷可憑，足見被告之自白與事實相符。本件事
    證明確，其偽造有價證券之犯行堪以認定。
二、核被告丙○○所為，係犯刑法第二百零一條第一項之意圖供
    行使之用，而偽造有價證券罪。被告在如附表二編號三所示
    本票上發票人欄，偽簽乙○○之署名，並偽捺其指印，均係
    偽造如附表二編號三所示本票之部分行為，不另論罪。又被
    告偽造後復持以行使，其行使之低度行為，應為偽造之高度
    行為所吸收，亦不另論罪。查被告因向告訴人戊○○借款，
    為求取信告訴人，乃意圖供行使之用，基於偽造本票之有價
    證券並持以行使之犯意，在未經被害人即其父乙○○同意或
    授權情形下，擅自在如附表二編號三所示本票之發票人欄偽
    簽乙○○之署名，並偽捺其指印，而偽造乙○○與其為共同
    發票人，再持以行使交付告訴人，雖被告屆期未付款，惟仍
    須負發票人或借款責任，且被告事後迭於偵查中及本院行準
    備程序、審理時均坦承犯行，深具悔悟，並與告訴人達成和
    解，有台中市北區調解委員會調解書影本一紙附卷可稽，告
    訴人亦當庭表示願予被告自新機會，希望不要讓被告去服刑
    ，而使被告有機會工作以償還所積欠上開款項，另被害人亦
    當庭表示願予宥恕，給被告自新機會，是若科處被告最輕本
    刑有期徒刑三年，仍屬過重，本件情輕法重，被告犯罪情狀
    顯可憫恕，茲依刑法第五十九條規定酌量減輕其刑。爰審酌
    被告為求取信告訴人，竟在如附表二編號三所示本票之發票
    人欄偽簽乙○○之署名，並偽捺其指印，而偽造乙○○與其
    為共同發票人，再持以行使交付告訴人，及其犯罪之動機、
    目的、手段、所生危害、犯罪後坦承犯行，態度良好等一切
    情狀，量處如主文所示之刑。次查被告雖於八十五年間因偽
    造文書案件，經台灣高等法院台中分院判處有期徒刑一年，
    復經最高法院駁回上訴確定，於八十八年八月二十四日縮刑
    期滿執行完畢，惟迄今五年以內未曾因故意犯罪受有期徒刑
    以上刑之宣告，有台灣高等法院被告前案紀錄表附卷可考，
    其因一時失慮，致犯本案，事後坦承犯行，深具悔悟，並與
    告訴人達成和解，告訴人及被害人均當庭表示願予被告自新
    機會，經此科刑教訓，應知所警惕而無再犯之虞，本院認其
    所受刑之宣告，以暫不執行為適當，爰依法併予宣告緩刑三
    年，以啟自新。又按偽造之有價證券，不問屬於犯人與否，
    沒收之，刑法第二百零五條定有明文。而在票據上簽名者，
    依票上所載文義負責，二人以上共同簽名者，應連帶負責；
    又票據之偽造或票據上簽名之偽造，不影響於真正簽名之效
    力，從而二人以上共同在本票之發票人欄簽名者，應連帶負
    發票人責任，倘其中有部分屬於偽造，雖不影響於其餘真正
    簽名者之效力，但偽造之部分，仍應依上開規定，諭知沒收
    ，至非屬偽造之發票人部分，則仍屬有效之票據，不在應依
    法沒收之列（最高法院八十四年度臺上字第一五五０號判例
    、九十年度臺上字第一七三三號判決參照）。從而，如附表
    二編號三所示之本票，關於偽造「乙○○」為發票人部分，
    係屬偽造之有價證券，應依刑法第二百零五條規定，予以宣
    告沒收，且如附表二編號三所示之本票，關於偽造「乙○○
    」為發票人部分既經沒收，當兼括其上偽造「乙○○」之署
    名及其印文，此部分毋庸重複諭知沒收。至於被告犯罪時間
    雖在九十六年四月二十四日以前，惟所處宣告刑已逾有期徒
    刑一年六月，依九十六年罪犯減刑條例第三條第一項第十五
    款之規定，不予減刑，併此敘明。
三、據上論斷，應依刑事訴訟法第二百九十九條第一項前段，刑
    法第二百零一條第一項、第五十九條、第七十四條第一項第
    二款、第二百零五條，刑法施行法第一條之一，判決如主文
    。
本案經檢察官丁○○到庭執行職務。
中    華    民    國    97    年    4     月    17    日
                  刑事第一庭    法  官  唐光義
                                法  官  郭妙俐
                                法  官  朱光國
上正本證明與原本無異。
如不服本判決，應於收受送達後10日內向本院提出上訴書狀（應
敘述具體理由並附繕本）。
上訴書狀如未敘述理由，應於上訴期間屆滿後20日內補提理由書
於本院。
                                書記官  張孝妃
中    華    民    國    97    年    4     月    17    日
附表一：支票
┌─┬───┬───┬─────┬────┬────┬───┬───┐
│編│發票人│付款人│發票年月日│金額（  │票號    │背書人│備註  │
│號│      │      │（民國）  │新台幣）│        │      │      │
├─┼───┼───┼─────┼────┼────┼───┼───┤
│１│黃美惠│聯邦商│95年12月6 │20萬元  │UA426552│丙○○│95年12│
│  │      │業銀行│日        │        │8       │      │月7日 │
│  │      │迴龍分│          │        │        │      │退票  │
│  │      │行    │          │        │        │      │      │
├─┼───┼───┼─────┼────┼────┼───┼───┤
│２│黃美惠│聯邦商│96年1月6日│10萬元  │UA426554│丙○○│96年1 │
│  │      │業銀行│          │        │0       │      │月12日│
│  │      │迴龍分│          │        │        │      │退票  │
│  │      │行    │          │        │        │      │      │
├─┼───┼───┼─────┼────┼────┼───┼───┤
│３│黃美惠│聯邦商│96年2月6日│6萬元   │UA426554│丙○○│96年2 │
│  │      │業銀行│          │        │1       │      │月7日 │
│  │      │迴龍分│          │        │        │      │退票  │
│  │      │行    │          │        │        │      │      │
├─┼───┼───┼─────┼────┼────┼───┼───┤
│４│黃美惠│聯邦商│96年3月6日│10萬元  │UA426554│丙○○│96年3 │
│  │      │業銀行│          │        │2       │      │月7日 │
│  │      │迴龍分│          │        │        │      │退票  │
│  │      │行    │          │        │        │      │      │
└─┴───┴───┴─────┴────┴────┴───┴───┘
附表二：本票
┌─┬───┬─────┬─────┬─────┬────┬────┐
│編│發票人│發票年月日│到期年月日│   金額   │  票號  │備註    │
│號│      │（民國）  │（民國）  │（新台幣）│        │        │
├─┼───┼─────┼─────┼─────┼────┼────┤
│１│丙○○│95年11月4 │95年12月4 │6萬元     │652418  │        │
│  │      │日        │日        │          │        │        │
├─┼───┼─────┼─────┼─────┼────┼────┤
│２│丙○○│95年11月5 │95年12月6 │20萬元    │0000000 │        │
│  │      │日        │日        │          │        │        │
├─┼───┼─────┼─────┼─────┼────┼────┤
│３│丙○○│95年11月20│96年1月30 │20萬元    │652419  │偽造陳三│
│  │乙○○│日        │日        │          │        │吉為共同│
│  │      │          │          │          │        │發票人  │
└─┴───┴─────┴─────┴─────┴────┴────┘
附錄論罪科刑法
刑法第201條第1項：
意圖供行使之用，而偽造、變造公債票、公司股票或其他有價證
券者，處3年以上10年以下有期徒刑，得併科3千元以下罰金。


司法院資訊處製作；財團法人民間司法改革基金會備份。
